臺灣橋頭地方法院行政訴訟裁定　　　　　110年度交字第101號
　　　　　　　　　　　　　　　民國110年9月7日辯論終結
原　　　告　漆慶福　
被　　　告　高雄市政府交通局

代　表　人　張淑娟　
訴訟代理人　蘇健義　
 
上列當事人間因交通裁決事件，原告不服被告民國110年4月14日
高市交裁字第32-BJD302350號裁決之處分，提起行政訴訟，本院
判決如下：
    主  文
原告之訴駁回。
訴訟費用新臺幣參佰元由原告負擔。
    事實及理由
一、事實概要：原告騎乘其所有之0000000號普通重型機車（下
    稱系爭機車）於民國109年12月30日8時44分許，行經高雄市
    ○○區○○○路00000號前（下稱系爭違規路口），因有「
    不遵守道路交通標線之指示」之交通違規，經民眾提供蒐證
    光碟檢舉，由高雄市政府警察局左營分局（下稱舉發機關）
    舊城派出所警員翁瑋宏查證違規行為屬實，認有違反道路交
    通管理處罰條例（以下稱處罰條例）第60條第2項第3款規定
    之違規行為及事實，遂於110年5月25日填掣高市警交相字第
    BJD302350號舉發違反道路交通管理事件通知單（下稱系爭
    舉發違規通知單）。原告不服舉發，於110年2月18日向被告
    提出陳述，經舉發機關於110年3月19日以高市警左分交字第
    11070596100號函查復略以：「本案為民眾檢舉案件，系爭
    車輛於旨揭舉發單所載違規時、地，不遵守道路交通標線之
    指示，紅燈超越停止線，違規明確」等語。原告仍不服，向
    被告申請裁決，被告洵依據處罰條例第60條第2項第3款暨違
    反道路交通管理事件統一裁罰基準及處理細則（以下稱處理
    細則）第44條規定，開立本件裁決書，裁處原告「罰鍰新臺
    幣（下同）900元整」之處分（下稱原處分）。原告不服，
    遂提起本件行政訴訟。
二、原告主張：檢舉人提供之檢舉影片非具公信力，亦不知影片
    真實性及是否經過後製，且伊未影響任何人，原處分是否違
    反比例原則等語。原告並聲明：原處分撤銷。
三、被告則以：
（一）經查，原告騎乘系爭機車於109年12月30日8時44分許，行
      經系爭違規路口，因有「不遵守道路交通標線之指示」之
      交通違規，經民眾檢舉，由舉發機關逕行舉發，並填掣系
      爭舉發違規通知單等情，此有舉發機關110年6月1日高市
      警左分交字第11071672100號函、110年3月19日高市警左
      分交字第11070596100號函及採證光碟附卷可稽，原告之
      違規事實，洵堪認定。
（二）原告雖主張：檢舉人提供之檢舉影片非具公信力，亦不知
      影片真實性及是否經過後製，且伊未影響任何人，原處分
      是否違反比例原則云云。惟按停止線用以指示行駛車輛停
      止之界限，車輛停止時，其前懸部分不得伸越該線（參照
      道路交通標誌標線號誌設置規則第170條第1項前段），原
      告於該行向號誌為紅燈時，應於停止線前且前懸部分不得
      伸越。復經檢視採證影片可見：在畫面時間08:44:25處，
      前方路口號誌為紅燈，檢舉人車輛停於停止線前；在畫面
      時間08:44:31處，原告騎乘系爭機車出現，此時前方路口
      號誌仍為紅燈，其前輪通過停止線進入路口，車號為000
      -000，直至影片結束。依前揭說明，足認原告於紅燈時車
      身通過停止線後停車，其機車前輪既已位於停止線前方，
      堪認系爭機車顯然已超越停止線，故其行為明顯違反道路
      交通標誌標線號誌設置規則第206條1項第5款：「車輛面
      對圓形紅燈表示禁止通行，不得超越停止線或進入路口」
      之規定，並已符合交通部82年4月22日交路（82）字第009
      811號函釋所稱「車輛無視於紅燈警示，有穿越路口之意
      圖，而車身已伸入路口範圍亦視同闖紅燈；若僅伸越停止
      線而未達路口範圍者，則視為不遵守標線指示。」之違規
      態樣，故以「不遵守道路交通標線之指示」論處，亦無任
      何違誤之處。
（三）次按處罰條例第7條之1規定「對於違反本條例之行為者，
      民眾得敘明違規事實或檢具違規證據資料，向公路主管或
      警察機關檢舉，經查證屬實者，應即舉發。」，其立法理
      由為：「由於警力有限及民眾取巧違規成性，為交通秩序
      混亂原因之一，民眾如能利用適當管道檢舉交通違規，除
      可彌補警力之不足外，亦將產生極大之嚇阻效果」，意指
      藉由民眾檢舉，提供員警查證之線索，尚無對外發生何法
      律效果，依上開規定，民眾檢具違規證據資料，尚須經主
      管或警察機關查證屬實，始得舉發，進而對外發生法律效
      果。又舉發機關受理民眾檢舉違反道路交通管理事件，經
      查證後依規定掣製舉發違反道路交通管理事件通知單，係
      屬上開處理細則第10條第2項第5款之民眾檢舉態樣，觀諸
      採證影片所載違規日期、違規時間及處理情形均記載清楚
      明確，嗣確經有員警查證處理，是該檢舉之真實性已無疑
      義。再按度量衡法、度量衡器檢定檢查辦法並未規範民眾
      自行裝設之行車紀錄器須經由國家專責機關檢定合格後加
      以使用或定期檢測，故原告所述，顯與現行法規不合。又
      採證影片畫面係錄影設備之機械作用，乃真實保存當時錄
      影之連續內容所得，再由檢舉人將影片傳送警政機關，並
      非憑人之記憶轉述或事後排演而成，且與本案違規具事實
      關連性，並經員警檢視無誤，其影像尚無偽造或變造之疑
      ，內容亦屬合理、正常，自得作為本件是否為合法裁決之
      憑據。復查原告前揭109年12月30日之違規行為，係由檢
      舉人於違規人行為終了日（109年12月30日）起7日內（檢
      舉日：109年12月30日）檢具科學儀器取得之蒐證影像檔
      案證據資料，向警政機關提出檢舉，經員警查證屬實而逕
      行舉發，則本件舉發程序及方式與處理細則第10條規定尚
      無違背。是原告於前揭違規時間、地點，確有「不遵守道
      路交通標線之指示」之違規事實，被告據以裁處，洵無不
      合等語，資為抗辯。被告並答辯聲明：原告之訴駁回。
四、本件如事實概要欄所述之事實，除後列之兩造爭點外，有系
    爭舉發違規通知單暨送達證書（參本院卷第37、39頁）、本
    件裁決書暨送達證書（參本院卷第41、43頁）、舉發機關11
    0年6月1日高市警左分交字第11071672100號函（參本院卷第
    45頁）、舉發員警職務報告（參本院卷第47頁）、舉發機關
    110年3月19日高市警左分交字第11070596100號函（參本院
    卷第49-50頁）、被告110年3月23日高市交裁決字第1103368
    8100號函（參本院卷第51-52頁）、原告110年2月18日陳述
    意見單（參本院卷第53頁）及採證影片光碟（存於本院卷第
    55頁內）等件附卷可稽，堪信為真實。兩造之爭點厥為：原
    告於上開時、地，是否確實有「不遵守道路交通標線之指示
    」之交通違規？原處分有無違法？
五、本院之判斷：
（一）按處罰條例第7條之1規定：「對於違反本條例之行為者，
      民眾得敘明違規事實或檢具違規證據資料，向公路主管或
      警察機關檢舉，經查證屬實者，應即舉發。」次按「（第
      1項）交通勤務警察或依法令執行交通稽查任務人員，對
      於違反道路交通管理事件之稽查，應認真執行；其有不服
      稽查而逃逸之人、車，得追蹤稽查之。（第2項）前項稽
      查，查獲違反道路交通管理事件之舉發方式如下：‧‧‧
      五、民眾檢舉舉發：就民眾依本條例第7條之1規定檢舉違
      反本條例之行為，經查證屬實之舉發。」、「（第1項）
      公路主管或警察機關受理民眾檢舉違反道路交通管理事件
      ，應即派員查證，經查證屬實者，應即舉發，並將處理情
      形回復檢舉人。（第2項）前項檢舉違規證據係以科學儀
      器取得，足資認定違規事實者，得逕行舉發之。」處理細
      則第10條第1項、第2項第5款、第22條第1項、第2項亦分
      別定有明文。考其規範意旨，係考量警力有限及民眾取巧
      違規成性，為交通秩序混亂原因之一，一般民眾如能利用
      適當管道檢舉交通違規，除可彌補警力之不足外，亦將產
      生極大之嚇阻效果，以達到維護道路交通安全之行政目的
      。是一般民眾見有違規事件，皆可敘明違規事實或檢具違
      規證據資料，向公路主管或警察機關檢舉，經查證屬實者
      ，應即舉發之。經查，本件原告有「不遵守道路交通標線
      之指示」之違規事實，係由民眾提供科學儀器取得之行車
      紀錄器錄影證據資料，於109年12月30日向警察機關提出
      檢舉，係屬違規行為終了日（即109年12月30日）起7日內
      所為之檢舉，經警察機關查證屬實而予舉發等情，此有系
      爭舉發違規通知單（參本院卷第37頁）等件在卷可稽。是
      本件舉發程序於法並無違誤，合先敘明。
（二）另按處罰條例第4條第2項規定：「駕駛人駕駛車輛、大眾
      捷運系統車輛或行人在道路上，應遵守道路交通標誌、標
      線、號誌之指示、警告、禁制規定，並服從執行交通勤務
      之警察或依法令執行指揮交通及交通稽查任務人員之指揮
      。」第60條第2項第3款規定：「汽車駕駛人，駕駛汽車有
      下列情形之一，而本章各條無處罰之規定者，處新臺幣
      900元以上1,800元以下罰鍰：‧‧‧三、不遵守道路交通
      標誌、標線、號誌之指示。」次按「停止線，用以指示行
      駛車輛停止之界限，車輛停止時，其前懸部分不得伸越該
      線。」「車輛面對圓形紅燈表示禁止通行，不得超越停止
      線或進入路口。」道路交通標誌標線號誌設置規則第170
      條第1項前段、第206條第1項第5款規定甚明。又依交通部
      82年4月22日交路字第009811號函釋：「‧‧‧（二）有
      繪設路口範圍者：車輛無視於紅燈警示，有穿越路口之意
      圖，而車身已伸入路口範圍亦視同闖紅燈；若僅伸越停止
      線而未達路口範圍者，則視為不遵守標線指示。‧‧‧」
      而主管機關基於職權因執行特定法律之規定，得為必要之
      釋示，以供本機關或下級機關所屬公務員行使職權時之依
      據，此即「解釋性行政規則」（司法院釋字第548號解釋
      參照）。上開交通部函釋為處罰條例第8條所定之公路主
      管機關之上級機關，即交通部所發布，其對該條例所為之
      釋示乃屬「解釋性行政規則」之性質，足堪為各級公路主
      管機關適用法律之參考，併予敘明。
（三）經查，原告駕駛系爭機車於109年12月30日8時44分許在系
      爭違規路口，因有「不遵守道路交通標線之指示」之交通
      違規，經舉發機關員警依民眾提供採證影片逕行舉發，填
      掣系爭舉發違規通知單等情，除有系爭舉發違規通知單（
      參本院卷第37頁）可稽外，復據舉發機關於110年3月19日
      高市警左分交字第11070596100號函查復略以：「本案為
      民眾檢舉案件，系爭車輛於旨揭舉發單所載違規時、地，
      不遵守道路交通標線之指示，紅燈超越停止線，違規明確
      。」等語（參本院卷第49-50頁）。且經本院當庭勘驗卷
      附採證影片光碟清晰可見，在畫面時間08:44:30處，前方
      路口號誌為紅燈，檢舉人車輛停於停止線前；在畫面時間
      08:44:44處，原告騎乘系爭機車出現，此時前方路口號誌
      仍為紅燈，其機車前輪通過停止線進入路口，車牌號碼為
      0000000 ，直至影片結束。此有本院之勘驗報告一份可資
      參憑（參本院卷第75-77頁）。依前揭影片可知，可明顯
      看出原告騎乘之系爭機車在系爭違規路口，其機車前輪已
      伸越路口停止線而未達路口範圍，則參考上開交通部82年
      4月22日交路字第009811號函釋意旨，可認定原告確有「
      不遵守道路交通標線之指示」之交通違規事實，洵屬無疑
      。是原告騎乘系爭機車於前開時、地，確有「不遵守道路
      交通標線之指示」之交通違規事實。
（四）原告雖又主張：檢舉人提供之檢舉影片非具公信力，亦不
      知影片真實性及是否經過後製云云。惟按交通違規行政爭
      訟之舉證責任原理，非如刑事案件中應超越任何合理懷疑
      始可為有罪判決之嚴格程度，而係應與民事訴訟之舉證責
      任原理相類似，亦即，基本上應就行政機關與人民所各自
      主張有利於己之事實，分配其應盡之舉證責任，而非逕予
      適用刑事訴訟法之「無罪推定」原則。此觀諸行政訴訟法
      第136條規定，行政訴訟程序準用民事訴訟法第277條舉證
      責任分配原則之立法意旨，即可明瞭。是處罰條例科處行
      政罰事件，依據公法爭議之舉證責任分配法則，固應先由
      行政機關就其業已履踐相關正當法律程序，以及人民應受
      處罰之客觀違反法令行為，負證明之責，惟原告就行政機
      關已為相當證明之前開事項，若主張欠缺主觀歸責條件或
      為其他抗辯，亦須就其所辯提出反證。是縱原告對其遭舉
      發之「不遵守道路交通標線之指示」之事實，尚有疑義，
      惟原告於知悉上情後，迄今均未提出相應之證據（例如：
      舉發影片確屬變造等），以反駁系爭舉發違規通知單之有
      效性，並獲致「原告無違規責任」之法律效果，自難單憑
      原告以「檢舉人提供之檢舉影片非具公信力，亦不知影片
      真實性及是否經過後製」為由，即率以推翻本件之證據。
      且舉發機關受理民眾檢舉違反道路交通管理事件，經查證
      後依規定掣製舉發違反道路交通管理事件通知單，係屬處
      理細則第10條第2項第5款之民眾檢舉態樣，復觀諸採證影
      片所載違規日期、違規時間及處理情形，均記載清楚明確
      ，嗣確經有員警查證處理，是該檢舉之真實性已無疑義。
      況本件原告違規之採證影片畫面，係錄影設備之機械作用
      ，乃真實保存當時錄影之連續內容所得，再由檢舉人傳送
      警政機關，並非憑人之記憶轉述或事後排演而成，且與本
      件原告之違規具事實關連性，並經員警檢視無誤，其影像
      尚無偽造或變造之疑，內容亦屬合理、正常，自得作為本
      件是否為合法裁決之憑據。故原告上開主張，實屬無從採
      信。
（五）原告末再主張：伊未影響任何人，原處分是否違反比例原
      則云云。惟按處理細則第12條第1項第3款規定：「行為人
      有下列情形之一，而未嚴重危害交通安全、秩序，且情節
      輕微，以不舉發為適當者，交通勤務警察或依法令執行交
      通稽查任務人員得對其施以勸導，免予舉發：‧‧‧三、
      駕駛汽車於號誌燈號變換之際，因未能依號誌指示及時停
      止，致前懸部分伸越停止線，惟前輪尚未超越該停止線。
      ‧‧‧」惟觀諸上開採證影片可知，系爭違規路口之其他
      用路人皆已於停止線後停等紅燈，原告仍跨越停止線停車
      ，核其情節顯非因號誌燈號變換之際，未能依號誌指示及
      時停止之情形，難認原告有上述規定得免予舉發之適用。
      況違反行政法上義務，是否情節輕微，而可不為舉發，本
      應由主管機關基於交通秩序之維護、確保人車通行之安全
      等情加以考量，係屬行政機關裁量之範圍，若無違法裁量
      之情形，司法機關自應予以尊重。從而，本件舉發尚屬適
      法，原告主張前詞，自無足採。且處罰條例及道路交通安
      全規則之立法目的，無非係為保障所有用路人之性命安全
      、維護社會交通秩序及增進大眾行車通順之利益，況本件
      裁罰金額為900元，顯屬輕微，亦有助於目的之達成，合
      乎比例原則之要求，原告上開主張，顯不足採。
（六）綜上所述，原告既有「不遵守道路交通標線之指示」之違
      規事實，則被告據以裁處，依法有據。原處分並無違法，
      原告訴請撤銷為無理由，應予駁回。
六、本件判決基礎已臻明確，兩造其餘之攻擊防禦方法及訴訟資
    料經本院斟酌後，核與判決不生影響，無一一論述之必要，
    併予敘明。
七、本件第一審裁判費為300 元，應由原告負擔，爰確定第一審
    訴訟費用額如主文第2 項所示。
 
據上論結，原告之訴無理由，依行政訴訟法第237 條之8第1項、
第237條之9第1項、第236條、第98條第1項前段，判決如主文。
中    華    民    國   110    年    10    月    5     日
                  行政訴訟庭  法  官  楊富強 
上為正本係照原本作成。
如不服本判決，應於判決送達後20日內，向本院提出上訴狀並表
明上訴理由（原判決所違背之法令及其具體內容或依訴訟資料可
認為原判決有違背法令之具體事實），其未載明上訴理由者，應
於提出上訴後20日內向本院補提理由書（上訴狀及上訴理由書均
須按他造人數附繕本，如未按期補提上訴理由書，則逕予駁回上
訴），並應繳納上訴裁判費新臺幣750元。
中    華    民    國   110    年    10    月    5     日
                              書記官  邱秋珍